【裁判字號】    90,易,581
【裁判日期】    900806
【裁判案由】    恐嚇取財
【裁判全文】
臺灣臺南地方法院刑事判決                            九十年度易字第五八一號
    公  訴  人  臺灣台南地方法院檢察署檢察官
    被      告  乙○○
    選任辯護人  蔡進欽
                楊清安
                蔡弘琳
右列被告因恐嚇取財案件，經檢察官提起公訴（八十九年度偵續字第一一五號），本
院判決如左：
    主  文
乙○○以恐嚇得財產上不法之利益，處有期徒刑捌月。
    事  實
一、乙○○、甲○○曾與丙○○合夥開設「國際軟體資訊社」，嗣因經營不善而結束
    營業。乙○○將經營虧損歸咎於丙○○，而與甲○○、莊瑋誌、陳家銘於民國八
    十八年十月四日起，連續多日毆打丙○○成傷（傷害部分業經檢察官偵查起訴）
    。八十八年十月十三日下午五時許，乙○○復意圖為自己不法之所有，在台南縣
    永康市○○街一三二巷五弄一號，以脅迫方式向丙○○恐嚇稱：「如不簽發本票
    ，將要對其家人不利」，致丙○○心生畏懼，被迫依乙○○之指示，分別簽發面
    額新台幣（下同）四十萬元、五十萬元、三百萬元之本票各一紙，及三百九十萬
    元之借據一張，連同國民身分證一併交付乙○○收執，乙○○因而取得債權憑證
    而得財產上不法之利益。
二、案經台南縣警察局永康分局報請臺灣台南地方法院檢察署檢察官偵查起訴。
    理  由
一、訊之被告乙○○固不否認被害人丙○○有於右揭時、地簽發上開面額本票及借據
    並連同身分證交付其收執之事實，然矢口否認有恐嚇得利犯行，辯稱：是丙○○
    說他欠我六萬元而自行簽寫的，是他自己說要寫總額三百九十萬元之本票及借據
    來還伊錢云云。惟查，右揭事實，迭據被害人丙○○於警、偵訊及本院審理時指
    訴甚詳，並有前揭本票、借據影本及扣押書、贓物暫行發還認領保管單各一紙在
    卷可稽，參以被告於偵查中供稱：「（問：丙○○有欠你錢？）他有私底下有跟
    我借，有時借三、五千元，我沒確實統計」、「（問：為何叫他簽各四十萬、五
    十萬及三百萬本票？）是他自己簽的，我當時抱小孩，我也覺得很奇怪，後來他
    是把本票放在他桌屜」等語（見臺灣台南地方法院檢察署八十八年度偵字第一四
    三０九號偵訊卷第十一頁反面），然其於警局初訊時供稱：「（問：你為何叫丙○○簽本票及借據？）因為公司債務之外，他還有向我借新台幣伍拾萬元，甲○○（署名）的肆拾萬是公司的錢。參佰萬（無署名）是要嚇他的。借據則是我與
    丙○○一對一所寫的，是怕他空口無憑欠錢不還，伍拾萬及肆拾萬則是確實有欠
    我們的」、「（問：你為何拿丙○○的身份證？）我是要拿到法院公證肆拾萬及
    伍拾萬的本票用的，我沒有向他強取，我向他說明如要用可隨時向我拿」等語（
    見警訊卷第十頁反面、第十一頁），是依被告偵查中所供，被害人丙○○並未欠
    其五十萬元、三百萬元，其亦未要求被害人簽發本票，係被害人主動簽發，然依
    其警局所供，則係被告要求被害人丙○○簽發本票及借據，多出之數額是要嚇被
    害人的，二者相核，顯相矛盾，姑不論被害人是否欠公司四十萬元，然綜警訊及
    偵查中被告前開所供，被害人丙○○顯然並未欠被告五十萬元、三百萬元，況依
    被告於本院前開所述，縱被害人丙○○確有欠其錢，亦僅六萬元而已，衡情被害
    人既未欠被告有多達三百九十萬元之款項，則若非係被告對被害人丙○○以脅迫
    方式恐嚇，被害人丙○○豈會願意簽發三紙面額共計三百九十萬元之本票，及一
    紙三百九十萬元之借據交付被告，而使被告取得該債權憑證之理？被告所辯顯係
    卸責之詞，不足採信。本件事證明確，被告犯行堪予認定。
二、核被告乙○○所為，係犯係犯刑法第三百四十六條第二項之恐嚇得利罪。爰審酌
    被告犯罪之動機、目的、手段、所生危害、所得利益、及其犯罪後猶空言否認，
    未見悔意等一切情狀，量處如主文所示之刑，以資懲儆。
據上論斷，應依刑事訴訟法第二百九十九條第一項前段，刑法第三百四十六條第二項
、第一項，罰金罰鍰提高標準條例第一條前段，判決如主文。
本案經檢察官吳文政到庭執行職務
中      華      民      國      九十      年      八      月     六     日
                                  臺灣臺南地方法院刑事第二庭
                                          法  官  張  瑛  宗
右正本證明與原本無異。
如不服本判決，應於判決送達後十日內向本院提出上訴狀( 應附繕本 )。
                                          書記官  盧  立  勇
中      華      民      國      九十      年      八      月     七     日
附錄法條
中華民國刑法第三百四十六條
 (單純恐嚇罪)
意圖為自己或第三人不法之所有，以恐嚇使人將本人或第三人之物交付者
，處六月以上五年以下有期徒刑，得併科一千元以下罰金。
以前項方法得財產上不法之利益，或使第三人得之者，亦同。


司法院資訊處製作；財團法人民間司法改革基金會備份。
